【裁判字號】    91,訴,1633
【裁判日期】    920311
【裁判案由】    返還土地
【裁判全文】
臺灣板橋地方法院民事判決  九十一年度訴字第一六三三號
    原      告    戊○○
                              送達代收人  游孟輝律師
    訴訟代理人    游孟輝律師
    複  代理人    丁○○
    被      告    乙○○
                  丙○○○
                  甲○○○
右當事人間請求返還土地事件，本院判決如左：
    主      文
被告丙○○○應將坐落台北縣泰山鄉○○段○○段第六五七之十四地號土地上如附圖
所示斜線部分土地上之磚造房屋部分拆除，並將土地騰空返還原告。
被告乙○○、丙○○○應將前揭土地如附圖所示斜線部分土地上之鐵皮造房屋拆除，
並將土地騰空返還原告。
被告甲○○○應自坐落台北縣泰山鄉○○段○○段第六五七之十四地號土地如附圖所
示斜線部分土地上之鐵皮造房屋遷出。
被告乙○○、丙○○○應自民國八十六年八月一日起，至本判決第一項、第二項所示
建物拆除並將土地騰空返還原告之日止，按月連帶給付原告新臺幣壹仟元。
原告其餘之訴駁回。
訴訟費用由被告乙○○、丙○○○負擔。
本判決第一項於原告以新臺幣柒拾伍萬元為被告丙○○○提供擔保後，得為假執行；
被告丙○○○於假執行程序實施前以新臺幣壹佰伍拾萬元為原告提供擔保後，得免為
假執行。本判決第二項於原告以新臺幣伍拾萬元為被告乙○○、丙○○○提供擔保後
，得為假執行；被告乙○○、丙○○○於假執行程序實施前以新臺幣壹佰萬元為原告
提供擔保後，得免為假執行。本判決第三項於原告以新臺幣貳拾伍萬元為被告甲○○○提供擔保後，得為假執行；被告甲○○○於假執行程序實施前以新臺幣伍拾萬元為
原告提供擔保後，得免為假執行。本判決第四項於原告以新臺幣貳萬元為被告乙○○
、丙○○○提供擔保後，得為假執行；被告乙○○、丙○○○於假執行程序實施前以
新臺幣陸萬元為原告提供擔保後，得免為假執行。
原告其餘假執行之聲請駁回。
    事      實
甲、原告方面：
一、聲明：
  （一）被告甲○○○應自坐落台北縣泰山鄉○○段○○段六五七之一四地號土地上
        之建物遷出。
  （二）被告乙○○、丙○○○應將坐落於上開土地上如附圖所示位置之建物面積為
        二十四平方公尺，予以全部拆除騰空並返還上開土地與原告。
  （三）被告乙○○、丙○○○應自民國八十六年八月一日起至上開建物拆除騰空返
        還土地與原告之日止，按月連帶給付新臺幣（下同）九千三百六十元與原告
        。
  （四）原告願供擔保以代釋明，請准宣告假執行。
二、陳述：
  （一）緣坐落台北縣泰山鄉○○段○○段六五七之一四地號土地係原告所有，被告
        乙○○為毗鄰建物泰山鄉○○路十六巷二號房屋所有權人丙○○○之配偶。
        被告乙○○於七十五年間未經原告同意，在被告丙○○○名下房屋旁之上開
        土地上興建違章建築，其中一部分並出租與被告甲○○○經營檳榔攤，伊等
        均無正當使用權源，屬無權占有行為，原告自得依民法第七六七條規定，訴
        請被告甲○○○遷出及被告乙○○、丙○○○二人拆屋還地。又鈞院於九十
        一年十月二十五日現場履勘時，發現系爭土地上有增建之磚造房屋、鐵皮房
        屋，其中加強磚造部分與楓江路十六巷二號房屋連通，無其他出入口，此有
        勘驗筆錄可稽，是以上開增建之磚造房屋部分已成為建物門牌號碼泰山鄉○○路十六巷二號一樓房屋之一部分，上開泰山鄉○○路十六巷二號一樓房屋
        屬於被告丙○○○所有，故追加丙○○○為被告，原告此項訴之追加因請求
        之基礎事實同一且不甚妨礙被告之防禦及訴訟之終結，自為法之所許，合先
        敘明。
  （二）系爭土地已由被告乙○○無權占用逾十五年之久，依社會通念，渠等可獲得
        相當於土地租金之利益而使原告受有損害，二者間有相當因果關係，依民法
        第一七九條規定，原告自得請求被告乙○○、丙○○○二人返還最近五年相
        當於租金之不當得利，並按照土地法第九十七條規定，以土地申報總價額年
        息百分之十核算相當於租金之不當得利，即每月一萬九千一百十元。
  （三）被告以系爭土地早於六十三年間業已出售與訴外人張貽隆，張貽隆並已將系
        爭土地無償借予被告乙○○夫妻二人管理、占有，並提出張貽隆之配偶張莊
        阿蘭所出具之切結書為證據，惟依被告乙○○所提出之不動產買賣契約書第
        九條：「不動產標示計有泰山鄉○○段○○段六五七、六五八、六五九地號
        三筆，以上合計一千零八十一坪四三八之約六百五十坪所有權全部賣杜，實
        際坪數以分割後所有權之評數為準，多退少補，雙方約定無訛」，是以上開
        土地買賣坪數仍以分割後所有權（移轉登記）為準，再依多退少補原則辦理
        加減帳。上開六五七、六五八、六五九筆土地在六十三年九月十九日同時辦
        理先合併再分割之程序，亦即六五七、六五八、六五九地號合併為六五七地
        號一筆，再同時將合併後之六五七地號分割增加六五七之一至六五七之二九
        地號，合併分割後，其中六五七、六五七之一、六五七之二、六五七之四、
        六五七之五、六五七之六、六五七之一三、六五七之一四、六五七之二二、
        六五七之二三等十筆土地於六十三年九月十九日合併分割後仍登記於原告名
        下，其餘各筆土地登記在其他第三人名下，而六五七之六、六五七之一三、
        六五七之一四等三筆土地當時均為毗鄰之道路用地，自始未在出售範圍之內
        ，殊無單獨出售其中六五七之一四地號一筆之理，故被告上開抗辯並無足採
        。
  （四）原告否認有將系爭土地無償借予被告乙○○、丙○○○二人管理、占有、使
        用之事實。
三、證據：提出土地登記簿謄本、建築改良物登記簿謄本、地籍圖謄本等影本及現場
          照片等為證據。
乙、被告方面：被告甲○○○經合法通知，未於最後言詞辯論期日到場，據其前到場
              所為之聲明及陳述，暨被告乙○○、丙○○○所為聲明及陳述略以：
一、聲明：請求駁回原告之訴及假執行之聲請；並陳明如受不利之判決，願供擔保請
          求免為假執行。
二、陳述：
  （一）原告於六十三年二月二十五日將系爭土地及其鄰近土地共二十一筆（原地號
        為六五七）一併出賣予建商張貽隆（已歿），並簽訂不動產買賣契約，張貽
        隆於同年付清買賣價金後，原告即將包括系爭土地在內之二十一筆土地交付
        張貽隆，張貽隆於購得自上開六五七號分割之二十一筆土地後，即依法申請
        建築主管機關核准建屋出售，其中系爭土地係作為該建築基地之自設巷道使
        用（臺北縣政府建設局六四使字第二三七八號使用執照存根及建築基地配置
        圖）。嗣六十五年五月十五日張貽隆將系爭土地相鄰之六五七─一五地號土
        地及其上建物出售與被告乙○○夫妻並移轉登記予被告丙○○○，鑑於系爭
        土地與被告丙○○○所購土地北側與系爭土地毗鄰部分尚未闢建道路使用，
        張貽隆與被告丙○○○又為甥舅關係，基於管理考量及信賴情誼於被告丙○○○購屋同時，一併將系爭土地無償借予被告丙○○○及家人（占有輔助人
        ）管理、占有、使用並交付之，有張貽隆繼承人代表即張貽隆之妻張莊阿蘭
        具結書可證。被告乙○○、丙○○○自六十五年取得合法占有後即管理、使
        用系爭土地迄今，原告亦自始與被告丙○○○等相隔巷道對門開設建築材料
        行，每日進出系爭土地近二十七年，從未異議，甚至於八十八年六月二十五
        日原告尚因其子錢金助同學高建銘營業需要，分別由原告妻及其子錢金助親
        自情商被告丙○○○等拆除系爭土地之舊有棚架，並居間其子同學高建銘向
        被告丙○○○等承租系爭土地擺設檳榔攤，且由其子錢金助擔任保證人，租
        期三年，每月三千元，似此事實，使被告丙○○○等益加深信系爭土地為張
        貽隆合法所有並交付與被告丙○○○等以使用借貸權人及地上權人地位占有
        、使用，是故原告對系爭土地業已出售及被告丙○○○等占有使用管理等事
        實知之甚詳，不僅未曾反對且居間其子友人承租，已默示被告合法占有權源
        。今原告興訟動機或因隱瞞未過戶事實在先，自知非所有權人，且顧忌張貽
        隆發現此過失立即訴請移轉登記之不利，故自六十三年出售土地後一直不敢
        以登記名義人或所有權人自居請求張貽隆或被告丙○○○等返還土地，直至
        九十一年間為遂其私利，逕以被告乙○○竊占為由向臺灣板橋地方法院檢察
        署提起告訴，經檢察官作成不起訴處分（臺灣板橋地方法院檢察署九十一年
        度偵字第五五六○號），被告丙○○○等及張貽隆之繼承人始知前揭張貽隆
        疏未完成移轉登記之情，然原告明知該筆土地應移轉登記而漏未辦理，不僅
        未履行出賣人移轉所有權義務，反而要求自買受人即張貽隆合法取得占有本
        權之被告丙○○○等返還土地，原告所為實違背誠信原則之權利濫用原則。
        原告於六十三年獲得價金後，至今仍為土地登記名義人之不當利益，被告丙○○○等或張貽隆之全體繼承人將另以訴請求原告返還不當得利及其故意隱
        瞞未過戶事實，並詐使被告丙○○○等誤信張貽隆與原告間已完成移轉登記
        之侵權行為損害賠償。依照最高法院六十一年台上字第二四○○號裁判所創
        設之權利失效理論，基於誠實信用原則，原告應不得再主張。況且張貽隆為
        系爭土地買受人，且已給付價金，管有土地，為系爭土地真正權利人，自得
        依民法第三百四十八條要求原告移轉登記予張貽隆或其繼承人，縱使所有權
        移轉登記請求權因不知未過戶事實而罹於時效，然買受人及其繼承人占有系
        爭土地仍有正當權源，從而交付土地與被告丙○○○等之移轉占有亦屬有正
        當權源之有權占有。
  （二）原告主張民法第七百六十七條所有物返還請求權及民法第一百七十九條不當
        得利返還請求權均無理由：
      (一)被告丙○○○等非無權占有人，具占有本權，原告主張民法第七百六十七條
        無理由：張貽隆於六十三年向原告購買二十一筆土地並於同年給付全數價金
        ，買賣標的及價金均含蓋系爭土地，由不動產買賣契約書、土地買賣分割各
        筆費用分擔結算單（內含系爭土地分割費由買方負擔）、八米道路兩側區分
        圖（即現泰山鄉○○路十六巷），明確標示系爭土地為買方所有，故張貽隆
        及其繼承人或受讓人依民法第三百四十八條確對原告享有移轉登記之請求權
        基礎，於交付後完成移轉登記前買受人及其繼承人、受讓人占有土地確係有
        權占有。縱買受人占有本權時效完成後正當權源仍存。被告丙○○○等自六
        十五年買得毗鄰系爭土地之土地及建物後，張貽隆即將系爭土地交付與被告
        丙○○○等占有，並同意成立使用借貸關係，由被告丙○○○等及其占有輔
        助人使用、收益、管理，張貽隆逝世後其繼承人（其妻代表）亦同意繼續借
        予被告丙○○○等使用、占有，且因原告違背誠信在先竟無理提出告訴，張
        貽隆之繼承人甚為不平，同意將其與原告間就系爭土地買賣契約之買受人地
        位暨移轉登記請求權等債權一併讓與被告，是被告自有權占有，原告依民法
        第七百六十七條請求返還土地即無理由，爾後被告將另案或反訴主張原告移
        轉登記或地上權登記予被告。
      (二)被告受有占有利益乃有法律上原因，且原告亦未受有損害，其不當得利返還
        請求權顯無理由：被告係自占有權人取得占有及移轉登記請求權，依民法第
        九百四十三條、第九百四十六條規定，被告丙○○○等受讓占有乃基於債權
        人或轉讓前之使用借貸權人地位為有權占有人，受有占有利益亦有法律上原
        因，被告丙○○○等絕無不當得利之情事，反觀原告自六十三年獲得買賣價
        金後隱瞞系爭土地漏未過戶之事實，不但取得出賣系爭土地之價金又享土地
        登記名義人利益，既取得價金又保有所有權始真正構成不當得利，並未受有
        損害。原告於六十三年交付系爭土地與張貽隆乃為履行契約義務，合於民法
        第一百八十條第三款情形，自不得請求返還。
  （三）被告丙○○○等於八十八年原告向被告丙○○○等情商出租之前，被告丙○○○等始終和平公然繼續以地上權意思搭建棚架、種植竹木、使用管理系爭
        土地，原告對此事實始末知之甚詳，不曾異議，反而故意居間他人向被告丙○○○等承租，並由其子為保證人，使被告丙○○○等益加信任原告亦認系
        爭土地所有權人為張貽隆及其繼承人，並承認被告丙○○○等為有權占有人
        ，今縱原告為名義上所有權人，其行使權利方法及時點亦違民法第一百四十
        八條之誠實信用原則，基於權利失效原則，原告不得請求返還土地以遂其不
        當得利之圖。且於被告丙○○○七十五年在系爭土地上加蓋時，原告尚親自
        送建築材料至系爭土地。
  （四）退萬步言，縱使原告得主張不當得利，其計算標準及起算點均不實且不適當
        ，原告以土地申報總價年息百分之十核算相當於租金之不當得利（即每月相
        當於一萬九千一百十元之租金）顯刻意高估系爭土地價值，事實上系爭土地
        為一畸零地，價值甚低，縱曾於八十八年經原告居間始初次出租，月租亦僅
        有三千元而已，請斟酌系爭土地之位置坐落、經濟價值不高等情，酌減至土
        地申報總價百分之一始為適當。
  （五）被告甲○○○則抗辯稱，伊僅為向被告丙○○○等承租土地經營檳榔攤，原
        告與被告丙○○○等之糾紛與伊無關等語。
三、證據：被告丙○○○、乙○○提出不動產買賣契約書、臺北縣政府建設局六四使
          字第二三七八號使用執照存根、建築改良物登記簿謄本、八十八年六月二
          十五日租賃契約、臺灣板橋地方法院檢察署九十一年度偵字第五五六○號
          檢察官不起訴處分書、地籍圖謄本等影本及張莊阿蘭九十一年一月二十日
          具結書為證據。被告甲○○○則未提出證據。
丙、本院依職權囑託臺北縣新莊地政事務所測量並製作土地複丈成果圖。
    理      由
一、程序方面：被告甲○○○經合法通知，未於最後言詞辯論期日到場，核無民事訴
    訟法第三百八十六條各款所列情形，爰依原告之聲請，該部分由其一造辯論而為
    判決。
二、關於被告丙○○○、乙○○部分：
（一）本件原告主張伊為坐落台北縣泰山鄉○○段○○段六五七之十四地號土地之所
      有權人，且被告丙○○○及乙○○二人在前揭土地上如附圖所示斜線部分興建
      違章建築磚造及鐵皮造房屋，並將其中一部分出租予被告甲○○○作檳榔攤使
      用，面積共計二十四平方公尺等事實，並提出土地登記簿謄本、建築改良物登
      記簿謄本為證據，前揭原告主張之情節固為被告等所不否認，惟被告丙○○○
      、乙○○則抗辯稱原告業已將系爭土地出售與訴外人張貽隆，而訴外人張貽隆
      並已將系爭土地借予被告丙○○○、乙○○使用等語。經查，系爭坐落台北縣
      泰山鄉○○段○○段六五七之十四地號土地之所有權人為原告，又被告丙○○○乃毗鄰系爭土地之同地段六五七之十五地號土地上建物即建號三二○門牌號
      碼泰山鄉○○路十六巷二號房屋之所有權人，此有兩造俱不爭執其真正之土地
      登記簿謄本、建築改良物登記簿謄本在卷可稽，而不動產物權，依法律行為而
      取得、設定、喪失及變更者，非經登記，不生效力，此為民法第七百五十八條
      所明定，則原告主張其為系爭土地之所有權人及被告丙○○○為建號三二○號
      房屋所有權人等節，當可信為真實而可採取；又被告丙○○○、乙○○在系爭
      土地之如附圖所示斜線面積二十四平方公尺部分土地上增建磚造及鐵皮房屋，
      其中鐵皮屋部分出租予被告甲○○○使用等情，亦為兩造所不爭執，並經本院
      至現場履勘，且囑託臺北縣新莊地政事務所測量屬實，有勘驗筆錄、土地複丈
      成果圖等在卷可參，原告此部分之主張亦堪信為真實。
（二）原告又主張系爭六五七之十四地號土地乃由合併再分割前之六五七、六五八、
      六五九筆土地在六十三年九月十九日同時辦理先合併再分割之程序，亦即六五
      七、六五八、六五九地號合併為六五七地號一筆，再同時將合併後之六五七地
      號分割增加六五七之一至六五七之二九地號，合併分割後，其中六五七、六五
      七之一、六五七之二、六五七之四、六五七之五、六五七之六、六五七之一三
      、六五七之一四、六五七之二二、六五七之二三等十筆土地於六十三年九月十
      九日合併分割後仍登記於原告名下，其餘各筆土地登記在其他第三人名下，而
      六五七之六、六五七之一三、六五七之一四等三筆土地當時均為毗鄰之道路用
      地等關於土地分割之經過，被告等對此土地合併後再分割之經過並無爭執，且
      有原告所提出之舊土地登記簿謄本、地籍圖謄本等在卷可參，則可知系爭土地
      原係第六五七地號土地為供作建築使用而予以分割時，為符合建築法規之規定
      ，而預留供開闢利用該第六五七地號土地分割後土地興建之房屋通行道路使用
      者，而依照被告乙○○所提出之原告與訴外人張貽隆於六十三年二月二十五日
      所訂立之不動產買賣契約書內容所示，訴外人張貽隆向原告買受六五七之二九
      、六五七之二八、六五七之二七、六五七之二六、六五七之二五、六五七之二
      四、六五七之二一、六五七之二○、六五七之一九、六五七之一八、六五七之
      一七、六五七之一六、六五七之一五、六五七之一二、六五七之七、六五七之
      一一、六五七之八、六五七之一○、六五七之九、六五七之六、六五七之一四
      等二十一筆土地，面積合計零點二五五三公頃（二千五百五十三平方公尺），
      折合七百七十二點二八三坪，與同一契約書內第九條後所列不動產標示中所記
      載「以上合計壹仟零捌拾壹坪肆捌內之約陸佰伍拾坪所有權全部賣杜實際坪
      數以分割後所有權之坪數為準多退少補雙方約定無訛。」等所記載之買賣面積
      並不相符，雖被告抗辯稱原告已經收受訴外人張貽隆所交付之四百三十五萬五
      千元之買賣價金，並提出張貽隆之妻張莊阿蘭所簽署之具結書為證明，然依照
      被告所提出之同一不動產買賣契約書第三條內所記載之收款情形，訴外人張貽
      隆第一次付款乃契約成立同時由張貽隆給付原告一百萬元，並由原告當場親簽
      收訖於該契約書上，並同時約定第二次、第三次付款期限，然依照該契約書上
      由原告簽收之記載所示，原告第二次收款為收受票載發票日為六十三年十一月
      三十日之票面金額一百萬元台北市第十信用合作社付款之支票，第三次收款為
      收受票載發票日為六十三年十二月三十一日票面金額一百萬元之台北市第十信
      用合作社付款之支票，第四次收款為收到票載發票日六十四年七月十日票面金
      額十七萬零二百十一元之台北市第十信用合作社付款之支票，合計三百十七萬
      零二百十一元，其付款經過與金額與張莊阿蘭具結書上所記載之內容已有不符
      ，則張莊阿蘭所記述之情節是否屬實，已非無疑；而依照該買賣契約書第二條
      約定，買賣價金乃以每坪六千七百元計算，總價金四百三十五萬五千元應係買
      受六百五十坪土地之價金，應與該買賣契約書第九條後所列之買賣數量相符，
      卻與契約書末頁所列「分割後土地標示」表內合計七百七十二點二八三坪差距
      甚大，如以七百七十二點二八三坪土地計算，則總價金當為五百十七萬四千二
      百九十六元（元以下四捨五入，以下同），然如以該契約書末頁所列「分割後
      土地標示」表內合計七百七十二點二八三坪之面積扣除六五七之十四（八十五
      點六○八坪）、六五七之六（一百四十六點七一三坪）等二筆土地後之五百三
      十九點九六二坪計算（該表內未列入六五七之十三），總價金應為三百六十一
      萬七千七百四十五元，相較之下，如訴外人張貽隆確有向原告買受包括六五七
      之十四、六五七之六、六五七之十三等三筆供通行道路使用之土地，豈有僅需
      給付原告三百十七萬零二百十一元之理由，參照訴外人張貽隆為從事建築房屋
      販售之商人，對於土地合併、分割、移轉等開發事務當甚為熟稔，且參照訴外
      人張貽隆與原告所訂定之買賣契約書第七條約定，相關登記事務乃委由張貽隆
      辦理，可見當時顯然是因為在同地段六五七地號土地上興建房屋，有設置私設
      巷道之需要，故訴外人張貽隆乃與原告約定在各興建房屋前各負擔四公尺（見
      前揭買賣契約書第十二條），但張貽隆卻未依上開約定負擔四公尺寬度之土地
      ，將靠六五七之十五至二九等地號土地側應負擔四公尺通行道路土地之六五七
      之十四地號土地仍登記於原告名下，且未將該部分價金給付原告，等於訴外人
      張貽隆並未負擔各分擔半邊通行道路之義務，藉以減低其建築成本，則原告主
      張系爭土地並未曾出售與訴外人張貽隆一節，應可採信，而被告抗辯稱系爭土
      地已由原告出售與訴外人張貽隆，乃訴外人張貽隆疏未注意漏未將系爭土地移
      轉登記等情，因與事實不符，即非可採。至於訴外人張貽隆將坐落同地段六五
      七之十五地號土地上房屋出售與被告丙○○○之時，是否連同毗鄰之土地出售
      或借予被告丙○○○、乙○○使用，因訴外人張貽隆並非系爭土地之權利人，
      對系爭土地無處分權存在，並無將系爭土地借予或售予他人之權利，不論被告
      丙○○○、乙○○二人此部分是否屬實，俱屬不能對抗系爭土地之所有權人即
      原告，被告等此部分抗辯，亦非可採。
（三）被告丙○○○、乙○○復抗辯稱原告之權利行使違背誠實信用原則，基於權利
      失效原則，原告不得請求返還土地一節。如前所述，系爭土地乃供原六五七地
      號土地分割後之各筆土地興建房屋時，自行設置通行道路使用之土地，乃當時
      為申請房屋建造執照符合建築管理法規所負之義務，則系爭土地自應維持其供
      道路通行使用之狀態，自非得由同一建造執照內所核准興建之任一建物所有權
      人以其毗鄰於自己之房屋，即可任意占用者，而原為興建房屋而將私有土地作
      為通行道路供他人通行使用，固不得任意妨害他人通行，但仍不妨害其對於實
      際上並不供通行使用部分行使管理、收益之權利，本件原告固經二十餘年未曾
      對被告丙○○○、乙○○主張權利，惟依前述，系爭土地並非單純為被告丙○○○、乙○○二人無權占用原告土地而已，尚包括違背將系爭土地提供通行使
      用之義務，是以，被告丙○○○、乙○○抗辯原告之權利已因權利失效而不得
      請求被告丙○○○、乙○○等返還土地，尚無可採，從而，原告主張依據其為
      系爭土地所有權人之地位，請求被告丙○○○、乙○○返還土地，為有理由。
（四）毗鄰系爭土地如附圖所示斜線部分之房屋乃屬被告丙○○○所有，此有建築改
      良物登記簿謄本在卷可稽，亦為兩造所不爭執之事實，而系爭土地如附圖所示
      磚造房屋部分與被告丙○○○所有之建號三二○號房屋連接而無獨立出入口，
      並非獨立之不動產，業經本院勘驗屬實，有勘驗筆錄可參，則該磚造部分自屬
      於建號三二○號房屋之一部分，此磚造部分僅有建號三二○號房屋之所有權人
      即被告丙○○○對之有處分權能，就此部分，原告僅得請求被告丙○○○拆除
      該磚造部分，而該部分土地現乃供磚造房屋使用，自亦僅被告丙○○○須將該
      部分土地返還原告，故原告就磚造部分對於被告丙○○○請求其拆除地上物並
      將土地返還原告，為有理由，至於原告同時請求被告乙○○將磚造房屋拆除，
      並將土地返還部分，因被告乙○○對該部分並無處分權能，則原告此一請求自
      非有理由；另關於系爭土地如附圖所示斜線部分上建有鐵皮屋部分，因係被告
      丙○○○、乙○○二人共同興建，則原告請求被告丙○○○、乙○○二人將該
      部分地上物拆除，並將土地返還原告，亦為有理由，應併予准許。
（五）原告復主張被告丙○○○、乙○○二人占用系爭土地如附圖所示斜線部分，獲
      有相當於租金之利益，因請求被告丙○○○、乙○○應返還其無法律上原因而
      獲得之利益，但為被告所否認。然如前所述，被告丙○○○、乙○○並無使用
      系爭土地如附圖所示斜線部分之權利，且該部分土地仍屬原告所有，則原告請
      求被告丙○○○、乙○○二人返還不當得利自屬可採，而前述被告丙○○○、
      乙○○二人所占用之土地中，固有部分之地上物僅有被告丙○○○有處分權能
      ，然被告丙○○○、乙○○二人既係共同使用該占用部分之土地，則原告主張
      被告丙○○○、乙○○二人應連帶返還不當得利，亦屬可採。而本件被告丙○○○、乙○○二人所占用之土地面積為二十四平方公尺，而系爭土地申報地價
      為每平方公尺一萬元，該土地申報總價應為二十四萬元，本院參照法定利率、
      公有土地出租費率等，認為應以年息百分之五計算為適當，則本件原告所得請
      求被告丙○○○、乙○○返還相當租金額之不當得利數額應為每年一萬二千元
      ，亦即每月一千元，則原告請求被告丙○○○、乙○○應自八十六年八月一日
      起至清償日止，按月給付原告之金額應為每月一千元，原告請求之範圍於前揭
      範圍內為有理由，應予准許；至於原告之請求超過該範圍部分則為無理由，應
      予駁回。
三、關於被告甲○○○部分：原告主張被告甲○○○向被告丙○○○、乙○○二人租
    用系爭土地如附圖所示斜線部分上之鐵皮屋部分，經營檳榔攤之事實，為兩造所
    不否認，因被告丙○○○、乙○○二人並無處分系爭土地之權利，被告甲○○○
    與被告丙○○○、乙○○二人所訂立之租約自不得對抗系爭土地之所有權人即原
    告，從而，原告主張依土地所有權人之地位，請求被告甲○○○自上述建物中遷
    出，自屬有理由亦應予以准許。
四、假執行之宣告：原告及被告丙○○○、乙○○二人均陳明願預供擔保聲請宣告假
    執行或免為假執行，就原告勝訴部分，經核均無不合，爰分別酌定相當之擔保金
    額就原告勝訴部分俱准許之；至於原告其餘假執行之聲請，因該部分訴之駁回而
    失所附麗，應併予駁回。
五、本件事證已臻明確，兩造其餘主張及攻擊防禦方法與證據，經本院斟酌後，與本
    件判決結果已不生影響，故不一一論列，附此敘明。
六、結論：本件原告之訴為一部有理由，一部無理由，依民事訴訟法第三百八十五條
    第一項前段、第七十九條但書、第八十五條第一項、第二項、第三百九十條第二
    項、第三百九十二條，判決如主文。
中      華      民      國    九十二    年      三      月     十一     日
                                臺灣板橋地方法院民事第一庭
~B法      官  許  瑞  東
右正本證明與原本無異。
如不服本判決，應於判決送達後廿日內，向本院提出上訴狀。
中      華      民      國    九十二    年      三      月     十一     日
~B法院書記官  陳  淑  芳


司法院資訊處製作；財團法人民間司法改革基金會備份。
